【裁判字號】    94,訴更一,138
【裁判日期】    950428
【裁判案由】    違反海關緝私條例
【裁判全文】
臺北高等行政法院裁定
                                 94年度訴更一字第138號
原      告  信捷航空貨運承攬有限公司
代  表  人  甲○○
訴訟代理人  陳正杰律師
被      告  財政部臺北關稅局
代  表  人  江安雄（局長）
訴訟代理人  乙○○
            丙○○
上列當事人間因違反海關緝私條例事件，原告提起行政訴訟，經
本院92年度訴字第235號裁定駁回原告之訴，原告不服，提起抗
告，經最高行政法院94年度裁字第1579號裁定廢棄原裁定，發回
本院更為審理。本院裁定如下：
    主  文
原告之訴駁回。
訴訟費用由原告負擔。
    理  由
一、本件起訴時被告之代表人為詹昭鐶，嗣於本件訴訟程序進行
    中變更為江安雄，茲由其聲明承受訴訟，核無不合，應予准
    許，合先敘明。
二、按撤銷訴訟之提起，應於訴願決定書送達後2個月之不變期
    間內為之，為行政訴訟法第106條第1項前段所明定，若逾越
    2個月之法定不變期間而提起行政訴訟，自為法所不許，此
    觀行政法院（現改制為最高行政法院）48年裁字第7號、48
    年裁字第55號判例即明。
三、本件原告因違反海關緝私條例事件，係於91年11月8日收受
    財政部之訴願決定書，有送達證書1份附於訴願卷可稽。第
    以該訴願決定書之送達地址為台北縣汐止市○○○路177巷9
    號6樓（門牌號碼於90年7月1日整編前為福德一路39巷3弄6
    號6樓），亦即原告代表人甲○○當時之設籍地址，有戶籍
    謄本4份可資參照，並為原告所不爭，惟主張其代表人自88
    年9月1日起即未居住於設籍之上開房屋，且該屋於89年間亦
    遭法院拍賣，其代表人根本未居住於該址，故原告代表人與
    該址之管理委員會即都會巴黎管理委員會暨管理員間之僱傭
    關係早於88年9月1日起即終止，上開訴願決定書之接收郵件
    人員即都會巴黎管理委員會管理員因不知情，始代收訴願決
    定書，本件送達自非合法等語。然查原告公司營業地址係登
    記為台北市○○路155巷13號3樓，因自行停業6個月以上，
    業經台北市政府於91年1月18日以府建商字第09101291800號
    函廢止其公司登記，而其代表人甲○○自85年1月11日起至
    93年8月26日止皆設籍於台北縣汐止市○○○路177巷9號6樓
    ，迨93年8月26日由台北縣汐止市戶政事務所依職權遷往該
    機關所在地（即台北縣汐止市○○路3號3樓）至93年10月22
    日止，有原告公司變更登記事項卡及原告代表人戶籍謄本、
    門牌證明書、住址變更戶籍登記申請書、逕為住址變更登記
    申請書等影本在卷足憑，是訴願決定書以原告代表人甲○○
    當時之戶籍地址即台北縣汐止市○○○路177巷9號6樓為送
    達地址，於法要無不合。原告雖稱其代表人甲○○早於91年
    間前之88年9月1日起即未居住於當時設籍之戶籍地，惟觀以
    臺灣士林地方法院檢察署（以下簡稱士林地檢署）88年度偵
    字第10382號、第10481號檢察官不起訴處分書（共2份不起
    訴處分書，違反懲治走私條例案件部分處分日期為90年8月
    30日，偽造文書等案件部分處分日期為90年10月27日）內容
    ，原告代表人甲○○之住址均記載「台北縣汐止市○○○路
    39巷3弄6號6樓」（即整編前地址），足見其於前揭刑事案
    件偵查期間之88年、89年間仍居住於原戶籍地，至90年間偵
    查終結時止皆未變更處所，所稱自88年9月1日起即未居住於
    戶籍地云云顯與事實相悖，自無可採。且原告於91年6月28
    日提起本件訴願時，於訴願書上記載地址為「台北縣汐止市
    ○○○路39巷3弄6號」（未載明樓層，但係90年7月1日整編
    後之新門牌號碼），此觀原告91年6月28日訴願書即明，益
    徵原告確於91年間仍居住於當時之戶籍地無訛，是被告於91
    年1月10日依整編前之門牌號碼台北縣汐止市○○○路39巷3
    弄6號地址寄送文件予原告代表人甲○○時遭郵局以「原址
    查無此人」退回後，嗣於91年6月7日函台北縣汐止市戶政事
    務所，再依該所91年6月17日北縣汐戶字第091000556競號函
    ，按整編後之「台北縣汐止市○○○路177巷9號6樓」地址
    送達，並據以送達財政部訴願決定書，自非無據。原告雖稱
    甲○○於94年1月2日始由父處接獲訴願決定書，惟查甲○○
    於本院前審（92年度訴字第235 號）審理時，在93年4 月27
    日言詞辯論庭陳述「．．．（審判長：原告公司設址在何處
    ？）原告公司本來設址在台北市○○路155 巷13號3 樓，但
    被告將原告執照撤銷，公司不能再營業，因此台北市○○路
    的處所就退租了。（審判長：是否曾將公司地址設在台北縣
    汐止市○○○路177 巷9 號6 樓？）那是我住家的地址，因
    為公司當時已經沒有營業了，所以送達地址改為我的家。（
    審判長：本件的訴願決定書是否由管理員代收再轉給妳？提
    示訴願決定送達證書。）一、是的。公司當時因為已停業，
    我到別家報關行上班，晚上才會回家，管理員代收訴願決定
    書後，在碰到我時才交給我。．．．．」等語明確在案，第
    以甲○○身為原告代表人，其既因原告違反海關緝私條例事
    件到庭辯論，衡之常情，當無不知其在法庭陳述效力及於原
    告之理，殊無為相反於事實之陳述之可能，所言自屬可信，
    是原告確經由台北縣汐止市○○○路177 巷9 號6 樓住處之
    都會巴黎管理委員會管理員收受本件訴願決定書之事實即堪
    以認定，其於事隔1 年餘翻異前詞，顯係事後委卸之詞，殊
    無足取。經查甲○○遲至93年10月22日始委由其父鄭塗呂辦
    理申請住址變更登記至台北縣汐止市○○○路141 巷12號8
    樓，有住址變更戶籍登記申請書及委託書等影本各1 份在卷
    可考，其在此之前既未變更戶籍地址（包含被強制遷移戶籍
    至台北縣汐止市○○路3 號3 樓汐止市戶政事務所），亦從
    未向士林地檢署或被告等機關陳報其當時另有居住所在地，
    是訴願決定書以原告代表人甲○○當時之戶籍地址即台北縣
    汐止市○○○路177 巷9 號6 樓為送達地址，於法即無不合
    ，而依行政訴訟法第72條第2 項規定，甲○○戶籍所在之都
    會巴黎管理委員會管理員應視為係其受僱人，故其於訴願決
    定送達證書上印蓋該管理委員會之戳記並（管理員）簽名之
    際，已生合法送達之效力，遑論甲○○於92年度訴字第235
    號93年4 月27日言詞辯論時自承已接獲管理員代收之訴願決
    定，故本件訴願決定之送達為合法，至堪認定。從而原告提
    起行政訴訟之期間，應自其收受訴願決定書之91年11月8 日
    翌日即91年11月9 日起算，至92年1 月10日（星期五）即已
    屆滿（原告設址於台北縣，本院設址於台北市，依法予以扣
    除在途期間2 日）。然原告遲至92年1 月14日始向本院提起
    行政訴訟，有起訴狀上本院總收文戳記日期可按，揆之首揭
    法條規定及判例，顯已逾法定不變期間，其起訴自非合法，
    應予駁回。另本件訴訟既不合法，其實體上之主張即無庸審
    酌，併此敘明。
四、依行政訴訟法第107條第1項第6款、第104條，民事訴訟法第
    95條、第78條，裁定如主文。
中    華    民    國    95    年     4    月   28     日
                  第四庭審判長法    官  鄭忠仁
                              法    官  畢乃俊
                              法    官  林育如
上為正本係照原本作成。
如不服本裁定，應於送達後10日內向本院提出抗告狀（須按他造
人數附繕本）。
中    華    民    國    95    年     4    月   28     日
                              書 記 官  林惠堉


司法院資訊處製作；財團法人民間司法改革基金會備份。
